臺灣臺中地方法院刑事判決　　　　　　　　　　　　　九十四年度易字第一二七號
　　公　訴　人　臺灣臺中地方法院檢察署檢察官
　　被　　　告　乙○○
右列被告因偽造文書案件，經檢察官提起公訴（九十三年度偵字第一八二二六號），
被告於準備程序中就被訴事實為有罪之陳述，受命法官於聽取當事人之意見後，由本
院合議庭裁定以簡式審判程序判決如左：
    主    文
乙○○共同行使明知為不實之事項而使公務員登載於職務上所掌之公文書，足以生損
害於公眾或他人，處有期徒刑參月，如易科罰金，以參佰元折算壹日。
    犯罪事實
一、乙○○於民國九十三年七月五日，在大陸地區福建省福州市與大陸地區人民陳番
    仔妹結婚，因陳番仔妹入境手續久未辦妥結婚登記。乙○○竟於九十三年八月間
    某日，在臺中市臺中公園內不詳處所，與真實姓名年籍不詳之成年女子（下稱前
    開成年女子）約定以新臺幣（下同）一萬元之代價，由乙○○至柬埔寨王國與該
    國女子假結婚，俾利與乙○○假結婚之女子入境臺灣。乙○○收受一萬元之人頭
    報酬後，旋於九十三年九月五日，在柬埔寨王國與該國之成年女子朱淑潔（英文
    姓名為KRY SOK KEAT、七十年二月五日生）假結婚，並與前開成年女子、朱淑潔
    （檢察官另案偵辦中）共同基於使公務員登載不實事項於職務上所掌公文書並持
    之以行使之犯意聯絡，委由不知情之丙○○於九十三年九月十三日，持柬埔寨王
    國所核發乙○○與朱淑潔假結婚、內容虛偽不實之結婚證明書，至臺中縣太平戶
    政事務所申請辦理結婚登記，並申領戶籍謄本，致使該管不知情之公務員，憑以
    輸入電腦處理，登載此不實之結婚、配偶資料於職務上所掌之戶籍登記資料之電
    子資訊檔案紀錄內（起訴書誤繕為登載於戶籍登記簿內），並據以核發記載乙○
    ○配偶欄為朱淑潔之戶籍謄本，再由朱淑潔持前開不實之戶籍謄本申請入境，並
    於九十三年九月二十三日入境臺灣，足以生損害於陳番仔妹及戶政機關、內政部
    警政署入出境管理局對戶籍及入出境管理之正確性。嗣乙○○於九十三年十月十
    八日向臺灣臺中地方法院檢察署檢察官自首，始悉上情。
二、案經乙○○自首由臺灣臺中地方法院檢察署檢察官偵查起訴。
    理    由
一、訊據被告乙○○對於右揭事實於偵查中及本院審理時均坦白承認，且經證人丙○
    ○於本院審理時結證明確，並有結婚證明書、結婚登記申請書、授權書、內政部
    警政署入出境管理局入出國日期證明書等影本各一件附卷可證，足認被告自白與
    事實相符。是本案事證明確，被告犯行洵堪認定，應依法論科。
二、論罪科刑：
  (一)按上開戶政機關公務員，憑以輸入電腦處理，登載被告與朱淑潔之不實結婚、配
    偶資料於職務上所掌之戶籍登記資料之電子資訊檔案紀錄內，係屬戶政機關職務
    上所掌管刑法第二百二十條第二項規定以文書論之公文書。又行為人以欺罔或其
    他不正之方法，利用不知情之公務員，將反於事實之不實事項登載於公務員職務
    上所掌之公文書，足以生損害於公眾或他人者，性質上固屬「間接的無形偽造」
    文書之一種，而成立刑法第二百十三條公務員登載不實事項於公文書罪之間接正
    犯；但刑法第二百十四條對於此項犯罪已有獨立處罰之規定，苟有此種犯行，自
    應論以該條之罪責（最高法院八十三年度臺上字第一七三八號判決意旨參照）。
    是核被告所為，係犯刑法第二百十六條、第二百十四條之行使使公務員登載不實
    事項之公文書罪。又刑法第五條第五款所指犯刑法第二百十四條、第二百十六條
    之罪，其所謂公務員職務上所掌之公文書，係指我國公務員（如駐外使、領館人
    員）職務上所掌管之我國公文書而言。至於在我國境外使外國公務員在其職務上
    所掌之外國公文書為不實之登載，自不在我刑法保護範圍之內（最高法院六十九
    年臺上字第二六八五號判例意參照）。則被告使柬埔寨王國核發其與朱淑潔假結
    婚、內容虛偽不實之結婚證明書部分，自不成立刑法第二百十四條、第二百十六
    條之罪，附此敘明。
  (二)被告使公務員登載不實之低度行為為行使之高度行為所吸收，不另論罪。
  (三)被告、前開成年女子及朱淑潔間，就前開犯行有犯意聯絡及行為分擔，均為共同
    正犯。
  (四)又被告、前開成年女子及朱淑潔利用不知情之丙○○使公務員登載不實事項之公
    文書犯行，為間接正犯。
  (五)另被告係對於未發覺之罪向臺灣臺中地方法院檢察署檢察官自首而接受裁判，此
    有被告於九十三年十月十八日之自首狀在卷可按，應依刑法第六十二條前段規定
    減輕其刑。
  (六)爰審酌被告貪圖小利而行使使公務員登載不實事項之公文書犯行，除足生損害於
    其配偶陳番仔妹外，並足生損害於戶政機關、內政部警政署入出境管理局對戶籍
    及入出境管理之正確性，對社會秩序所生危害非輕，惟兼衡及被告先前未有前科
    紀錄，並無不良素行，有臺灣高等法院被告全國前案紀錄表附卷可按，且被告犯
    後坦承犯行、已具悔意、態度尚佳等一切情狀，量處如之文所示之刑，並諭知易
    科罰金之折算標準，以示懲儆。
據上論斷，刑事訴訟法第二百七十三條之一第一項、第二百九十九條第一項前段、第
刑法第二十八條、第二百十六條、第二百十四條、第六十二條前段、第四十一條第一
項前段，罰金罰鍰提高標準條例第一條前段、第二條，判決如主文。
本案經檢察官甲○○到庭執行職務。
中      華      民      國    九十四      年    三    月      十      日
                                臺灣臺中地方法院刑事第三庭
                                    法  官 何世全
右正本證明與原本無異。
如不服本判決，應於判決送達後十日內向本院提出上訴狀，上訴於臺灣高等法院臺中
分院( 須附繕本 )。
                                    書記官
中      華      民      國    九十四      年    三    月      十      日
附錄論罪科刑法條：
刑法第二百一十六條：行使第二百十條至第二百十五條之文書者，依偽造、變造文書
或登載不實事項或使登載不實事項之規定處斷。
刑法第二百一十四條：明知為不實之事項，而使公務員登載於職務上所掌之公文書，
足以生損害於公眾或他人者，處三年以下有期徒刑、拘役或五百元以下罰金。
